臺灣橋頭地方法院刑事判決　　　　　110年度審交訴字第107號
公　訴　人　臺灣橋頭地方檢察署檢察官
被　　　告　史睿騰


上列被告因公共危險案件，經檢察官提起公訴（110年度偵字第2
47號），被告於準備程序中就被訴事實為有罪之陳述，經告知簡
式審判程序之旨，並聽取被告與公訴人之意見後，合議庭裁定由
受命法官進行簡式審判程序，判決如下：
    主  文
史睿騰駕駛動力交通工具發生交通事故，致人傷害而逃逸，處有
期徒刑伍月，如易科罰金，以新臺幣壹仟元折算壹日。緩刑貳年
。
    事  實
一、史睿騰於民國109年9月9日6時37分許，駕駛曾秋霖所有、借
    予林昱良使用之車牌號碼000-0000號自用小客車，沿高雄市
    岡山區協仁街由東往西方向行駛，行經協仁街與通校路交岔
    路口欲左轉通校路時，適有金建宏騎乘車牌號碼000-0000號
    普通重型機車，沿通校路由南往北直行至該路口，史睿騰本
    應注意協仁街設有「停」標字，駕駛人應停車觀察，認為安
    全時，方得再開，且行經無號誌交叉路口時，支線道車應暫
    停讓幹線道車先行，而依當時天候晴、日間自然光線，柏油
    路面、路面乾燥、無缺陷、無障礙物，視距良好，並無不能
    注意之情事，竟未停車再開及禮讓金建宏先行即貿然左轉，
    兩車因而發生碰撞，造成金建宏人車倒地，受有右下肢深層
    撕裂傷併肌肉撕裂傷、右膝擦傷、左手擦傷、右足第一至第
    五指骨骨折及右眼結膜下出血之傷害（過失傷害部分未據告
    訴）。詎史睿騰明知其駕車發生交通事故致人受傷，惟因擔
    心其先前於行經高雄市岡山區柳橋東路與維仁路、溪東路等
    路口時，連續闖越紅燈遭警尾隨在後欲加以攔查，竟基於肇
    事逃逸之犯意，未待警員到場處理，亦未留下姓名及聯絡方
    式，即逕自駕車離去。嗣經警方到場處理，拾獲肇事汽車車
    牌乙塊，在調取車籍資料後，聯繫車主曾秋霖欲追查肇事者
    真實身分前，史睿騰即於同日8時許，駕駛肇事汽車前往高
    雄市政府警察局岡山分局赤崁派出所，向警員供承上開犯行
    ，自首並接受裁判。
二、案經高雄市政府警察局岡山分局報告臺灣橋頭地方檢察署檢
    察官偵查起訴。
    理  由
一、本件被告史睿騰所犯非為死刑、無期徒刑、最輕本刑為3 年
    以上有期徒刑之罪或高等法院管轄之第一審案件，而於準備
    程序進行中，被告就被訴事實為有罪之陳述，經法官告知簡
    式審判程序之旨，並聽取當事人之意見後，合議庭裁定由受
    命法官獨任進行簡式審判程序，是本案之證據調查，依刑事
    訴訟法第273條之2 規定，不受同法第159條第1項、第161條
    之2、第161條之3、第163條之1 及第164條至第170條規定之
    限制，合先敘明。
二、認定犯罪事實所憑之證據及理由
(一)上揭犯罪事實，業據被告於警偵訊、本院準備程序及審理時
    均坦承不諱（見警卷第3 至13頁；偵卷第54至55頁；院卷第
    46、54、57頁），核與證人即被害人金建宏於警詢之證述（
    見警卷第15至17頁）、證人曾秋霖、林昱良於警偵訊之證述
    （見警卷第19至22、24至28頁；偵卷第56至57頁）情節相符
    ，並有被告前往取車及駕車上路之監視器畫面翻拍照片6張
    、被告於偵訊時所拍攝之比對照片4張、臺灣橋頭地方檢察
    署檢察官勘驗筆錄、本院準備程序勘驗筆錄（見警卷第57至
    59頁；偵卷第61至67、101頁；院卷第48頁）、高雄市00
    0000000道路00000000道路0000000
    00000000000○○路0000000號查詢汽車駕駛人
    、車號查詢汽車車籍資料等查詢結果、監視器及員警密錄器
    拍攝位置圖、員警密錄器畫面翻拍照片3張、肇事現場監視
    器畫面翻拍照片3張、肇事車輛照片8張及現場照片18張（見
    警卷第35至51、60至61、64、66頁；偵卷第37至43頁）、高
    雄市政府警察局岡山分局壽天派出所警員職務報告1份（見
    警卷第33頁）、前峰派出所警員職務報告2份（見偵卷第27
    頁；院卷第31頁）、國軍高雄總醫院岡山分院附設民眾診療
    服務處診斷證明書1份（見警卷第34頁）在卷可稽，足認被
    告上開之任意性自白與事實相符，堪以採信。
(二)按停車再開標誌，用以告示車輛駕駛人必須停車觀察，認為
    安全時，方得再開。設於安全停車視距不足之交岔道路支線
    道之路口，道路交通標誌標線號誌設置規則第58條第1項定
    有明文；復按汽車行至無號誌交岔路口，支線道車應暫停讓
    幹線道車先行，道路交通安全規則第102條第1項第2款亦有
    規定。查被告考領有合格之汽車駕駛執照，有公路監理電子
    證號查詢汽車駕駛人資料在卷可佐（見警卷第66頁），對於
    上開規範自難諉為不知，應當知所遵守。而案發當時天候晴
    、日間自然光線，柏油路面、路面乾燥、無缺陷、無障礙物
    ，視距良好等情，亦有前述道路交通事故調查報告表(一)在
    卷可按，足認被告客觀上並無不能注意之情事，詎被告駕車
    行駛至上開交岔路口，卻疏未注意協仁街設有「停」標字，
    屬於支線道，其應停車再開及禮讓幹線道車先行，竟貿然左
    轉，因而與被害人機車發生碰撞，以致發生本案交通事故，
    為被告所自承，已如前述，並有前引各項證據足資佐證，堪
    認被告就本案交通事故之發生，顯具有前述違反注意義務之
    過失甚明。
(三)再被害人因本件車禍受有上開傷害之事實，亦有前揭診斷證
    明書在卷可證，被告上開過失行為與被害人所受之傷害具有
    相當因果關係，亦可認定。又被告駕車因過失發生交通事故
    致被害人受傷後，未停留現場採取救護或其他必要措施，亦
    未留下年籍資料及任何聯絡方式，即逕自駕車離開現場，其
    過失發生交通事故致人傷害逃逸之犯行洵堪認定。綜上，本
    案事證明確，被告犯行堪以認定，應予依法論科。
三、論罪
(一)按「88年4月21日增訂公布之刑法第185條之4規定：『駕駛
    動力交通工具肇事，致人死傷而逃逸者，處6月以上5年以下
    有期徒刑。』（102年6月11日修正公布同條規定，提高刑度
    為1年以上7年以下有期徒刑，構成要件均相同）其中有關『
    肇事』部分，可能語意所及之範圍，包括『因駕駛人之故意
    或過失』或『非因駕駛人之故意或過失』（因不可抗力、被
    害人或第三人之故意或過失）所致之事故，除因駕駛人之故
    意或過失所致之事故為該條所涵蓋，而無不明確外，其餘非
    因駕駛人之故意或過失所致事故之情形是否構成『肇事』，
    尚非一般受規範者所得理解或預見，於此範圍內，其文義有
    違法律明確性原則，此違反部分，應自本解釋公布之日起失
    其效力。」，業經司法院大法官於108年5月31日以釋字第77
    7號解釋在案，亦即不論88年4月21日增訂公布或102年6月11
    日修正公布之刑法第185條之4肇事致人傷害逃逸罪之成立要
    件，依上開解釋意旨，應限縮在行為人駕駛動力交通工具，
    因故意或過失肇事，致人死傷而逃逸之情形，而本件交通事
    故之發生係因被告未停車再開禮讓被害人先行之過失駕駛行
    為所致，業經本院認定如前，與上開解釋意旨所揭櫫肇事逃
    逸罪之成立要件，限於行為人駕駛動力交通工具因故意或過
    失肇事之情形，並無不合。
(二)復按行為後法律有變更者，適用行為時之法律。但行為後之
    法律有利於行為人者，適用最有利於行為人之法律，刑法第
    2條第1項定有明文。查被告行為後，刑法第185條之4業於11
    0年5月28日經修正公布，並自同年5 月30日生效施行，修正
    前刑法第185條之4規定，不區分被害人之受傷程度或死亡，
    法定刑均為1年以上7年以下有期徒刑；修正後刑法第185條
    之4第1項則規定：「駕駛動力交通工具發生交通事故，致人
    傷害而逃逸者，處6月以上5年以下有期徒刑；致人於死或重
    傷而逃逸者，處1年以上7年以下有期徒刑。」，新法就被害
    人受傷程度為普通傷害之情形，法定刑為6月以上5年以下有
    期徒刑；僅在被害人死亡或重傷之情形，法定刑方為1 年以
    上7年以下有期徒刑。本案被害人所受傷害為右下肢深層撕
    裂傷併肌肉撕裂傷、右膝擦傷、左手擦傷、右足第一至第五
    指骨骨折及右眼結膜下出血，業如前述，均未達重傷程度，
    修正後刑法第185條第1項前段之法定刑較輕，較為有利被告
    ，經比較新舊法結果，依刑法第2條第1項後段之規定，應適
    用最有利於被告之修正後刑法第185條第1項前段規定論處。
(三)核被告所為，係犯修正後刑法第185條之4第1項前段之駕駛
    動力交通工具發生交通事故，致人傷害而逃逸罪。
四、科刑
(一)按刑法第62條所謂「發覺」，係指有權偵查犯罪之機關或人
    員已知悉犯罪事實及犯罪之人而言。故雖知有犯罪事實，而
    不知犯罪人為何人時，犯罪人有受裁判之意思，自動向其坦
    承，亦不失為自首（最高法院刑事判決91年度台上字第5203
    號判決意旨參照）。經查，本案警方雖在現場拾獲肇事汽車
    車牌，在調取車籍資料後聯繫車主曾秋霖，惟尚不知肇事者
    真實身分前，被告即於案發當日8時許，駕車前往赤崁派出
    所向警員供承其為肇事者等情，有前引之警員職務報告在卷
    可徵，堪認被告係於其所犯肇事逃逸之犯行未被發覺前，主
    動向警員自首而願受裁判，爰依刑法第62條前段之規定減輕
    其刑。
(二)爰審酌被告駕車疏未遵守道路交通規則，肇致本件車禍，並
    使被害人受有前開傷害後，竟為躲避員警取締其前先前連續
    闖越紅燈之違規行為，未留在事故現場為即時救護，亦未等
    待警方前往處理事故以釐清責任，即逕行駕車逃逸，顯然缺
    乏尊重用路人身體健康、生命安全及法治觀念，所為殊屬不
    該；惟念在被告案發時年僅19歲，思慮不週，且無前科紀錄
    ，素行尚佳，有臺灣高等法院被告前案紀錄表在卷可查（見
    院卷第59頁），被告肇事情節及被害人所受傷勢尚非嚴重，
    被告已與其達成和解並賠償完畢，有前引被害人警詢筆錄在
    卷可佐，兼衡被告自始坦承犯行之犯後態度，暨被告犯罪之
    動機、目的、手段，自陳高職畢業之智識程度、從事模具工
    作、月收入約新臺幣3萬元、經濟狀況普通、無人需其扶養
    （見院卷第57頁）等一切情狀，量處如主文所示之刑，並諭
    知易科罰金之折算標準。
(三)被告前未曾因故意犯罪受有期徒刑以上刑之宣告，有上開前
    案紀錄表附卷可稽，其因一時思慮未周，致罹刑章，犯後不
    到2小時即向警方自首犯行，並在警方調查階段即與被害人
    達成和解賠償損害，足徵其有悔悟之心，諒其經此偵、審程
    序及刑之宣告，應知所警惕，而無再犯之虞，是本院認對被
    告所宣告之刑以暫不執行為適當，爰依刑法第74條第1項第1
    款之規定，併予宣告緩刑2年，以啟自新。
據上論斷，應依刑事訴訟法第273條之1 第1項、第299條第1項前
段，判決如主文。
本案經檢察官陳靜宜提起公訴，檢察官李門騫到庭執行職務。
中    華    民    國   110    年    10    月    5     日
                  刑事第四庭    法  官  馮君傑
以上正本證明與原本無異。
如不服本判決應於收受判決後20日內向本院提出上訴書狀，並應
敘述具體理由。其未敘述上訴理由者，應於上訴期間屆滿後20日
內向本院補提理由書(均須按他造當事人之人數附繕本)「切勿逕
送上級法院」。
中    華    民    國   110    年    10    月    5     日
                                書記官  李宛蓁
附錄本案論罪科刑法條全文：
修正後中華民國刑法第185條之4第1項前段
駕駛動力交通工具發生交通事故，致人傷害而逃逸者，處 6 月
以上 5 年以下有期徒刑。